臺灣高等法院刑事裁定　　　　　　　　　九十一年度抗字第五二四號
　　抗 告 人
　　即自訴人　丙 ○ ○
　　　　　　　丁　　○
　　兼右二自　乙 ○ ○
　　訴代理人
　　被　　告　壬 ○ ○
　　　　　　　辛 ○ ○
　　　　　　　庚 ○ ○
　　　　　　　戊 ○ ○
　　　　　　　己 ○ ○
　　　　　　　甲 ○ ○
右抗告人等因被告等違反銀行法等案件，不服台灣台北地方法院九十一年度自更（一
）字第十一號，中華民國九十一年七月十二日第一審裁定，提起抗告，本院裁定如左
：
    主    文
原裁定撤銷，發回台灣台北地方法院。
    理    由
一、自訴意旨略以：自訴人丙○○、乙○○係兄弟，丁○則係乙○○之妻，因金鈺陶
    瓷股份有限公司（下簡稱金鈺公司）總經理兼股東謝朝榮，與該公司股東壬○○
    、辛○○、庚○○、戊○○、己○○、甲○○等六人，於民國（下同）八十六年
    九月間，由謝朝榮出面向自訴人丙○○、乙○○、丁○以投資獲利豐富為餌，引
    誘自訴人等投資金鈺公司，丙○○、丁○受其矇蔽而同意出資，乙○○則擔任丁○保證人，迨同年九月八日，丁○乃自合作金庫東門支庫帳戶電匯新台幣（下同
    ）二百零五萬元，至謝朝榮在第一商業銀行鶯歌分行第00000000000
    號帳戶內，繼而自交通銀行台北分行第000000000000號帳戶，匯出
    九十五萬元，至謝朝榮同一帳戶內，自訴人丙○○則於八十六年九月四日，由世
    華商業銀行電匯三百萬元至謝朝榮該帳戶內，以投資金鈺公司，詎事後始竟發覺
    謝朝榮係藉詞投資金鈺公司向渠等詐騙前開款項，而認被告壬○○、辛○○、庚○○、戊○○、己○○、甲○○係金鈺公司股東，顯有幫助謝朝榮共同詐欺自訴
    人等，因認被告壬○○、辛○○、庚○○、戊○○、己○○、甲○○涉有刑法第
    三百三十九條第一項、第二項、第三百四十條、第三百三十六條第二項、第三百
    四十九條第一項、第二項、第三項、第三百五十條之幫助罪嫌等語。
二、原裁定則以：自訴人等原於九十年六月十三日自訴被告謝朝榮等涉犯詐欺等罪（
    見原審九十年度自字第四三九號卷），且其等於歷次書狀與筆錄中，僅聲稱被告
    謝朝榮如何施用詐術誘騙自訴人等投資，均未提及被告壬○○、辛○○、庚○○
    、戊○○、己○○、甲○○六人有何幫助被告謝朝榮涉犯前開犯罪情事；迨該案
    原審判決後，經本院發回更審，自訴人等始於九十一年四月十七日追加壬○○、
    辛○○、庚○○、戊○○、己○○、甲○○等六人為被告，即與常情不符。再者
    ，自訴人等追加理由狀內僅載明被告壬○○、辛○○、庚○○、戊○○、己○○
    、甲○○六人係金鈺公司股東，即指其等有幫助謝朝榮犯行，而未具體指出被告
    壬○○等人有何幫助謝朝榮犯罪行為，復未舉證證明壬○○等人參與詐欺，而以
    該院無從僅因自訴人等主觀好惡而認定被告壬○○等涉有詐欺犯行，此外，復查
    無其他確切事證，足資證明被告壬○○六人涉有詐欺犯行，因認被告壬○○、辛○○、庚○○、戊○○、己○○、甲○○等犯罪既不能證明，爰以裁定駁回自訴
    人之自訴，固非無見。
三、經查：本件自訴人丙○○、乙○○、丁○固於九十一年四月十七日具狀追加被告
    壬○○、辛○○、庚○○、戊○○、己○○、庚○○等人幫助被告謝朝榮向自訴
    人等詐欺，涉犯有刑法第三百三十九條第一項、第二項、第三百四十條、第三百
    三十六條第二項、第三百四十九條第一項、第二項、第三項、第三百五十條之幫
    助罪嫌，雖自訴人丙○○、乙○○、丁○等於該「刑事自訴更審一次理由狀」中
    僅指稱被告壬○○、辛○○、庚○○、戊○○、己○○、庚○○等均係金鈺公司
    股東，有共同幫助同案被告謝朝榮犯行，未具指陳被告壬○○、辛○○、庚○○
    、戊○○、己○○、庚○○如何幫助同案被告謝朝榮涉犯前開犯行，及提出相關
    之証據以資証明，然原審於自訴人等追加被告壬○○、辛○○、庚○○、戊○○
    、己○○、庚○○等人涉犯前開罪嫌後，並未傳訊自訴人等，命其等就被告壬○○、辛○○、庚○○、戊○○、己○○、甲○○等人之犯罪事實為陳述，並提出
    被告壬○○等人之犯罪証據以供審認，或依法要求自訴人等就被告壬○○等人之
    犯罪事証為補正，即遽以自訴人等係在本院發回更審後，原審更為審理中始追加
    被告壬○○、辛○○、庚○○、戊○○、己○○、甲○○六人犯罪，及在其等「
    刑事自訴更審一次理由狀」中，僅指稱被告壬○○等人係金鈺公司股東，即指被
    告壬○○等有幫助謝朝榮犯行，並未具體指陳被告壬○○等人有何幫助謝朝榮犯
    罪行為，復未舉證證明壬○○等人參與詐欺自訴人等，即以被告壬○○等人之犯
    罪嫌疑不足，而逕行以裁定駁回自訴人等此部分之自訴，顯屬速斷，自訴人等抗
    告意旨執此指摘原裁定失當，為有理由，自應由本院將原裁定撤銷，發回原法院
    ，期為適法之裁判。
四、據上論斷，應依刑事訴訟法第四百十三條，判決如主文。
中      華      民      國    九十一    年    十一      月      一      日
                              臺灣高等法院刑事第十六庭
                                  審判長法  官  許  增  男
                                        法  官  周  煙  平
                                        法  官  黃  鴻  昌
右正本證明與原本無異。
不得抗告。
                                        書記官  黃  千  鶴
中      華      民      國    九十一    年    十一      月      一      日
